臺灣臺南地方法院民事判決　九十一年度訴字第一五三三號
　　原　　　告　甲○○
　　被　　　告　乙○○
　　訴訟代理人　顏婌烊律師
　　複代 理 人　徐美玉律師
右當事人間請求侵權行為損害賠償事件，本院於民國九十三年十一月二十五日言詞辯
論終結，判決如左：
  　主    文
被告應給付原告新臺幣玖拾玖萬伍仟伍佰伍拾捌元，及自民國九十一年五月二十五日
起至清償日止，按年利率百分之五計算之利息。
原告其餘之訴駁回。
訴訟費用由被告負擔十分之七，餘由原告負擔。
本判決第一項於原告以新臺幣拾萬貳仟元為被告供擔保後，得假執行。但被告如
於執行標的物拍定、變賣前，以新臺幣玖拾玖萬伍仟伍佰伍拾捌元為原告預供擔保，
得免為假執行。
原告其餘假執行之聲請駁回。
    事      實
甲、原告方面：
一、聲明：求為判決：
  (一)被告應給付原告新台幣（下同）一百四十萬元，及自起訴狀繕本送達翌日起至清
    償日止，按年利率百分之五計算之利息。
  (二)願供擔保請准宣告假執行。
  (三)訴訟費用由被告負擔。
二、陳述：
  (一)被告於民國八十九年十二月四日下午三時三十分許，未經核准領用牌照，亦未向
    公路監理機關申請核發通行證，即駕駛農用拼裝車（俗稱鐵牛），沿台南縣縣道
    一七八號道路，由東往西方向行駛，行經該路台南縣安定鄉港南村一之三四號前
    路段時，竟疏未注意兩車併行應保持安全間隔，適有原告騎乘車牌號碼ＺＶＢ─
    九九九號輕型機車，在上開路段沿同方向與被告駕駛之拼裝車併行，被告所駕駛
    之拼裝車不慎撞及原告所騎乘之輕型機車，致原告人車倒地，因此受有雙手掌多
    處撕裂傷、左手中指伸肌腱斷裂（雙手壓碎傷合併關節痙攣）、左上臂及肘挫傷
    之傷害。被告上開過失傷害之刑事責任，經臺灣高等法院臺南分院以九十一年度
    交易字第一九號判處被告有期徒刑四月確定在案。
  (二)原告因被告前述侵權行為，而受有身體、不能工作、喪失勞動能力及精神上之損
    害，爰依民法第一百八十四條、第一百九十三條、第一百九十五條規定，請求被
    告賠償如下之損害：
  1.醫療費：原告因車禍受傷，共計支出醫療費三萬六千八百八十五元。
  2.不能工作損失：原告車禍前每日上、下午分別在臺南市安南區農會果菜市場、本
    淵寮黃昏市場販賣水果，日薪約有一千至一千五百元不等，因此車禍受傷手術，
    約五十日後拆線，拆線後仍有傷口，不可碰到水，又需接受一週三天之密集復健
    療程，每次水療、職能治療各費時半小時，超音波十五分鐘、短波十五分鐘，再
    加上等待看診、車程時間，均需耗費整天時間進行復健，前後約有一年無法工作
    ，按月以最低基本工資一萬五千八百四十元計算無法工作之損害，一年共計十九
    萬零八十元（15840 ×12=190080）。
  3.喪失勞動能力之損害：依國立成功大學醫學院附設醫院（下稱成大醫院）診斷證
    明書之記載，原告之雙手遭壓碎傷，合併有雙手十指指關節永久完全僵硬之傷害
    ，相當於勞工保險殘廢給付標準表第四級殘廢，減少勞動能力百分之六十二（
    740÷1200=0.616，以62%計算）。原告於四十四年二月十日出生，事故發生時僅
    為四十五歲，距離退休年齡六十歲，尚有約十五年之工作能力（不滿十五年，以
    十五年計算），原告主張依基本工資每月一萬五千八百四十元計算，每年減少之
    收入為十一萬七千八百五十元（15840×12×62%=117850，元以下四捨五入，下
    同），一次請求被告給付十五年工作能力喪失之損害，並依霍夫曼式計算法（第
    一年不扣除中間利息），共損失一百三十四萬四千五百九十八元（117850×
    11.0000000=0000000），僅請求其中之七十七萬三千零三十五元。
　4.精神慰藉金：原告受此傷害導致雙手功能全殘，雖未達日常生活無法自理之程度
    ，然生活已造成重大改變，無法手提重物、拿筆寫字，尤其不能騎乘機車，出入
    需仰賴他人接送，甚為不便，身心因此受有甚大之痛苦，被告應給付四十萬元，
    補償原告精神所受之痛苦。
  5.綜上，原告共得向被告請求賠償一百四十萬元（36885+190080+773035+400000=
    0000000）。
  (三)對被告抗辯所為之陳述：
  1.被告駕駛之拼裝車擦撞原告之輕型機車後，原告隨即人車倒地，人被壓在自己機
    車下，左手臂及肘部為被告駕駛之拼裝車輾過，被告發現才緊急煞車，並將原告
    拉至右邊道路，壓住原告手掌傷口，表示要為原告止血，卻使原本輕微出血之雙
    手手掌因此大量出血，在現場留下一大攤血跡，事後原告之機車又遭人拖至前方
    之檳榔攤停置，現場經過移動，造成鈞院刑事庭勘驗現場後，對事故之經過產生
    誤認。
  2.兩造前曾透過訴外人李全富協商賠償事宜，因就賠償金額未能達成合意，始無法
    成立和解，被告如未擦撞原告，何願賠償原告一定之金額？而調解筆錄關於原告
    「不慎摔倒」之記載，與事實不符，非原告所自書，難為有利於被告之認定。
  3.原告於訴訟中提出之光碟片所錄內容，當時原告僅係幫以前一起販賣水果的朋友
    看顧生意，並非已可自營生意。
三、證據：提出臺灣高等法院臺南分院九十一年度交易字第一九號刑事判決書一件、
    醫療費用收據一二一件、傷情說明書一件、診斷證明書六件、工作證明書二件、
    成醫治療衛材單、身心障礙手冊、運銷戶個人對帳單、對話錄音譯文各一件、傷
    勢照片三幀為證，並聲請奇美醫院鑑定勞動能力減少之程度，及訊問證人鄭秀美
    。
乙、被告方面：
一、聲明：(一)原告之訴及假執行之聲請均駁回。(二)訴訟費用由原告負擔。(三)如受不利
    之判決，願供擔保請准宣告免為假執行。
二、陳述：
  (一)事故現場係施工中之路段，路面有碎石，地面留有機車刮地痕一道，起點距中心
    雙黃線四點五公尺，長約二公尺，稍向北偏路邊邊線處，末端距雙黃線四點七公
    尺，正前方約四公尺處有血跡一處，機車倒在血跡前方道路邊線上，機車之前輪
    及把手在邊緣外，後輪約三分之一在邊線內；血跡之前左側約一公尺處，靠近中
    心雙黃線處則停放被告之拼裝車，拼裝車左後有煞車痕一道，與中心線平行，血
    跡處距拼裝車尾端約一公尺，拼裝車停留位置與雙黃線略呈平行狀態；機車之刮
    地痕、血跡與機車之位置，呈一直線，與拼裝車相隔數公尺，而拼裝車係笨重之
    車輛，不可能於輾壓原告後，向左轉向行駛約一公尺即將車輛打直並煞停。綜上
    可認本件應係原告因車速過快，自己不慎摔倒所致，被告僅係在附近聽見原告機
    車倒地聲，始下車查看，並熱心協助原告就醫，實則被告駕駛之拼裝車未與原告
    騎乘之輕型機車發生擦撞。臺南區車輛肇事鑑定委員會之鑑定結果，認為：「如
    兩車有接觸發生碰撞，則：乙○○（被告）駕駛拼裝車，‧‧‧併行未保持安全
    間隔距離為肇事主因，甲○○（原告）駕駛輕機車，併行未保持安全間隔距離，
    同為肇事原因」，乃在無確切證據之下所為之假設，不可採信，此由鈞院刑事庭
    囑託臺灣省車輛行車事故覆議鑑定委員會鑑定，該會以「兩車有無接觸發生碰撞
    ，雙方當事人各執一詞，且無相關跡證資料佐證，故本會無法覆議」函覆在案即
    明。故被告對本件事故之發生並無過失存在。
  (二)原告最初提出之財團法人奇美醫院（下稱奇美醫院）九十年一月三十日出具之診
    斷證明書記載其傷勢為「雙手掌多處撕裂傷、左中指伸肌腱斷裂」，成大醫院九
    十年四月十八日出具之診斷證明書記載「右手撕裂傷術後併右手僵硬、左手撕裂
    傷術後併左手僵硬」，惟成大醫院九十年五月四日所出具之診斷證明書卻載為「
    雙手壓碎傷合併關節攣縮」。「雙手掌撕裂傷」與「雙手壓碎傷」，顯然不同，
    無法併存，雙手壓碎傷應與本案無關；而最初之傷勢，應係原告騎車速度過快，
    自行在碎石路面滑倒所傷，否則何以擦撞，無身體其他部位之傷勢？又倘拼裝車
    輾過其手掌，為何其左手僅中指有受傷，其餘四指完好之理？從原告之傷勢觀之
    ，亦難證明其傷勢為被告駕車擦撞其機車後所致。
  (三)當初訴外人即地方民意代表李全富主動為兩造協調，通知被告前去，李全富告以
    ：「如不和解，拼裝車可能會被沒收，拼裝車價約三十萬元，和解當作買車費用
    」等語，被告為避免拼裝車被沒收，始同意到場，當場經李全富詢問原告欲和解
    金額為何，原告均不回答，原本雙方約定翌日再行協調，翌日原告即未到場，兩
    造在和解過程中對於賠償金額若干，均無提及，並非因賠償金額未能合意致無法
    達成和解。嗣原告向台南縣安定鄉調解委員會以「不慎摔倒」為由申請調解，調
    解結果不成立，被告始終未曾表示同意賠償。
  (四)原告於訴訟中之九十三年九月下旬，已在果菜市場販賣水果，雙手活動靈活，有
    光碟片為證，其勞動能力應無受到影響。
三、證據：提出臺灣高等法院臺南分院九十一年度交聲再字第七三號刑事裁定書、警
    繪現場圖各一件、光碟片二件為證，並聲請財團法人成大研究發展基金會鑑定本
    件車禍責任，聲請鑑定原告傷勢造成原因。
丙、本院依職權向成大醫院調閱原告就診病歷及函查原告就診經過、傷勢、殘廢與否
    及醫療費用明細，向奇美醫院調閱原告八十九年十二月四日起之病歷資料及函查
    被告就診傷勢、醫療費用明細，查明兩造之財產歸戶資料暨所得資料，調閱臺灣
    高等法院臺南分院九十一年度交上易字第一九號刑事卷全卷（含本院九十年度交
    易字第二七六號刑事卷、臺灣臺南地方法院檢察署九十年度偵字第五二七六號偵
    查卷宗等），依職權勘驗被告提出之光碟片，依聲請囑託奇美醫院鑑定原告勞動
    能力減少之程度，並依職權通知證人翁添壽、蔡平野、陳若佟。
    理      由
一、原告起訴主張：被告於八十九年十二月四日下午三時三十分許，駕駛農用拼裝車
    （俗稱鐵牛），沿臺南縣縣道一七八號道路，由東往西方向行駛，行經該路臺南
    縣安定鄉港南村一之三四號前路段時，疏未注意兩車併行應保持安全間隔，適有
    原告騎乘車牌號碼ＺＶＢ─九九九號輕型機車，在上開路段沿同方向與被告駕駛
    之拼裝車併行，被告所駕駛之拼裝車竟不慎撞及原告所騎乘之輕型機車，致原告
    人車倒地，因此受有雙手掌多處撕裂傷、左手中指伸肌腱斷裂（雙手壓碎傷合併
    關節痙攣）、左上臂及肘挫傷之傷害。爰依民法第一百八十四條、第一百九十三
    條、第一百九十五條之規定提起本訴，請求被告應給付原告醫藥費三萬六千八百
    八十五元、不能工作損失十九萬零八十元、減少勞動能力之損失七十七萬三千零
    三十五元、精神慰撫金四十萬元，共計一百四十萬元，及自起訴狀繕本送達之翌
    日起至清償日止，按年利率百分之五計算之利息，並願供擔保請准宣告假執行等
    語。
二、被告對原告於前揭時、地騎乘機車倒地，受有雙手掌多處撕裂傷、左中指伸肌腱
    斷裂之傷害等情並不爭執，惟以：(一)係原告騎車自行滑倒所致，否認被告有過失
    ，臺灣高等法院臺南分院刑事判決之認定，與事實有出入，應以鈞院刑事判決所
    為被告無過失之認定始為正確。(二)原告之傷勢由「雙手掌多處撕裂傷、左中指伸
    肌腱斷裂」、「右手撕裂傷術後併右手僵硬、左手撕裂傷術後併左手僵硬」，忽
    變為「雙手壓碎傷合併關節攣縮」，然「雙手掌撕裂傷」與「雙手壓碎傷」不同
    ，無法併存，是後者傷勢應與本件事故無關。(三)原告向臺南縣安定鄉調解委員會
    以「不慎摔倒」申請調解前，訴外人李全富固曾主動為兩造協調和解事宜，但被
    告從未表明同意賠償，非因賠償金額未能合意致和解不成立。(四)原告於九十三年
    九月下旬，已能在果菜市場販賣水果，雙手活動靈活，其勞動能力應無受到影響
    等語，資為抗辯。
三、原告主張被告於前揭時、地駕駛農用拼裝車（俗稱鐵牛），疏未注意兩車併行應
    保持安全間隔，不慎撞及同方向原告所騎乘之輕型機車，致原告人車倒地，因此
    受有雙手掌多處撕裂傷、左手中指伸肌腱斷裂（雙手壓碎傷合併關節痙攣）、左
    上臂及肘挫傷之傷害等情，惟為被告所否認，並以前詞置辯。茲所應審究者，厥
    為被告應否負過失之責？經查：
  (一)原告於本院九十年度交易字第二七六號刑事案件警訊時陳稱：「騎乘輕機車‧‧
    ‧要回臺南市娘家，途經縣一七八線道路（東向西行）港南村路段（港南村一之
    三四號）時，被同向行駛駕駛人乙○○（被告）所駕駛拼裝車擦撞後，人車倒地
    ，我左手被該部拼裝車右後輪壓到‧‧‧當時路況是道路兩旁在施工（一七八線
    道路拓寬工程），車輛很多，視線良好，沒有印象有無煞車，‧‧‧（受傷部位
    ）雙手掌多處撕裂傷、左中指肌腱斷裂」等語（刑事卷內警卷第一、二頁）；於
    偵訊時陳稱：「他（被告）擦撞到我，我跌倒，他車後輪壓到我左手，右手的傷
    是被他擦撞倒地受傷的。」等語（偵卷第六頁背面）；於本院刑事庭審理、勘驗
    時陳稱：「被告輾壓到我卻說沒有‧‧‧（調解委員會不成立書所載車禍過程有
    何意見？）那是調解人自寫，事實並不是那樣」、「我沒有看車速，‧‧‧我被
    撞之後，我就馬上倒地，‧‧‧我是直接倒地，沒有被拖行而倒地」、「（當時
    車禍發生之後，妳人車有無倒在一起？）好像車倒在前面，我倒在後面，‧‧‧
    我是偏左側倒下的」、「我當時的手臂所受傷的部位是手的上方，被告仍未與我
    達成和解，‧‧‧被告事實上有撞到我」等語（本院刑事卷第十七、四十、六五
    、九七及九九頁）；於臺灣高等法院臺南分院審理時陳稱：「被告撞到我的手掌
    ‧‧‧被告是從後面撞到我，我的左手臂倒下，被告車後輪從我手掌經過。」等
    語（該院卷第二七頁），前後均為一致。
  (二)被告於刑事案件警訊時陳稱：「當時我駕駛拼裝車（俗稱鐵牛）由港口（東）向
    中崙方向（西）行駛，行駛縣一七八線道路途經安定鄉港南村一之三四號前，遇
    前面有二部自小客車在停候號誌燈（紅燈），我也準備剎車等候紅燈，忽然我有
    聽到一聲異聲，我就急煞車，從後視鏡發現有一機車騎士倒地後衝向我所駕駛之
    拼裝車右後輪，我就下車查看，發現有一機車騎士倒地受傷，‧‧‧當時我已經
    準備要停下來等候紅燈，所以當時車速已幾乎達到停止狀態了」、「因遇前方紅
    燈，且有二部自小客車停候號誌，我也準備煞車等候紅燈時，忽然聽見一聲撞擊
    聲，我就緊急煞車，並從後視鏡見一機車騎士倒地向我所駕駛之拼裝車衝來‧‧
    ‧因我當時正準備要停車等紅燈，所以車速已幾近停止中」等語（警卷第三、五
    頁背面）；本院刑事庭勘驗時陳稱：「她的車倒在前方，人倒在我車的右後面」
    等語（本院刑事卷第六五頁），核與原告前開陳述事故發生經過之大概相符。
  (三)又該縣道路段速限四十公里，天候晴、日間天然光線，柏油路面乾燥無缺陷、平
    直，路邊施工有碎石，無障礙物、視距良好，未繪設快慢車道分隔線，中心劃設
    雙黃限制線，有道路邊緣等情，有道路交通事故調查報告表及事故現場圖、刑事
    庭勘驗筆錄、現場及車輛照片為證（前揭警卷第七頁、本院刑事卷第六五、六七
    至六八、二九至三四頁）。
  (四)本院綜合判斷如下：
  1.本件事故位置在台南縣安定鄉港南村一鄰一之三四號前，該路段因緊鄰國道八號
    高速公路出入口匝道，平時車流往來頻繁，當時道路外側又處於施工狀態當中，
    道路外緣有碎石（目前道路已施工完成，路中央經設置中央分隔島），交通環境
    紊亂，道路寬度因施工緣故縮減，行經該路段易有行車壓迫、困難之感受。依現
    場圖、農用拼裝車及輕型機車之照片顯示，該路段為混合車道，單向車道寬約四
    ‧九公尺，一般而言，農用拼裝車寬約一‧七至一‧九公尺，輕機車寬約○‧六
    至○‧八公尺，兩者合計二‧三至二‧七公尺，農用拼裝車與輕型機車併行時，
    所剩道路寬度僅有二‧二至二‧六公尺；參以拼裝車左前輪距離道路中心線一‧
    四公尺，左後輪距離道路中心線一‧二公尺，因此兩車間之剩餘寬度及輕型機車
    右側距離路緣寬度，合計僅剩餘○‧八（2.2-1.4=0.8）至一‧二（2.6-1.4 =
    1.2）公尺，在輕型機車行進間尚需避免道路邊緣及外側施工碎石之情況下，此
    等○‧八至一‧二公尺之剩餘距離，確實會對併行互動之上開二車間形成相當之
    壓迫感，如未放慢速度、維持平衡，極容易發生同向擦撞之事故。
  2.而事故當時，兩車均處於行進狀態，拼裝車及輕機車分別在道路中心及外側行駛
    ，參之道路地面原告之血跡留在拼裝車後方，與拼裝車相距○‧五公尺（4.1-
    3.6 =0.5），在○‧五公尺如此短距離之中，不可能有第三輛車存在，堪認本件
    事故僅涉及上開二車。而原告之輕型機車刮地痕係由道路內側往道路外側之刮擦
    方向，最後倒在所有跡證之外側、拼裝車之右側，雖現場圖未繪製拼裝車完全之
    煞車痕，然拼裝車後方留有煞車痕，顯示事故之經過，乃被告駕駛拼裝車自左側
    不慎擦撞被告騎乘之輕型機車，致原告人車倒地，被告拼裝車因此輾過原告手掌
    及左手臂，被告察覺後才開始煞車，職是此故，原告留在現場之血跡始會與拼裝
    車相距○‧五公尺之距離。被告雖辯稱：伊係聽到機車倒地異聲始煞車，原告是
    自行滑倒，伊未與原告發生擦撞云云，惟現場之血跡與拼裝車僅有○‧五公尺如
    此之短距離，業如前述，倘被告果係聽到原告機車倒地異聲始開始煞車，參之車
    速、反應時間與安全視距對照表，在車速二十公里之情況下，安全反應距離至少
    需要九‧四公尺，被告即不可能在如此短之距離即緊急煞停，堪認被告前開所辯
    ，並無可採。被告嗣於刑事庭審理時改稱：當時伊係處於停等紅燈之靜止狀態，
    是原告自行撞上云云，惟被告曾於該案件審理陳述：「當時前方有二部自小客車
    停等紅燈」等語，以事故位置距離路口號誌距離四○公尺（由鑑定單位以原號誌
    桿水泥基礎所測得，目前號誌位置已改變），拼裝車車頭距離路口三二‧三公尺
    （40-7.7 =32.3）之相對位置觀之，拼裝車前方如有二部停等紅燈之自小客車，
    依常情判斷，以每輛車長約四‧五公尺，每輛車停車有效影響車長六公尺計算，
    該二自小客車占用路口之長度僅約十二公尺，然拼裝車煞停之位置離路口三二‧
    三公尺，竟與前車達二○‧三公尺（32.3- 12=20.3）之遙，顯見被告在事故發
    生時，並非處於停等紅燈之狀態，而係行駛時遇事故之緊急煞車，至為酌然，被
    告上述所辯，委無足採。綜上，本件事故之經過，應係被告駕駛拼裝車，欲自左
    側超越同向由原告所騎乘之輕型機車，不慎與原告之輕機車發生擦撞無誤。
  3.按汽車行駛時，駕駛人應注意兩車併行之間隔，並隨時採取必要之安全措施；農
    用拼裝車核係非屬汽車範圍必須行駛於道路之動力機械，應比照道路交通安全規
    則第八十條之規定向公路監理機關申請核發臨時通行證，憑證行駛，道路交通安
    全規則第九十四條第三項、第八十條第一項分別定有明文。查兩造均為曾受教育
    且具駕駛經驗之人，對於上述交通安全規則自知之甚稔，皆為兩造應注意之事項
    ，且依前開肇事當時之情況，客觀上並無不能注意之情狀，本件肇事地點係位於
    台南縣安定鄉港南村一鄰一之三四號前之一七八號縣道，混合車道，單向車道路
    寬僅約四‧九公尺，當時道路外側施工中，外側有碎石等情，有右揭刑卷內之事
    故調查報告表、現場圖、現場相片可稽，駕駛人行經該路段，均需減速慢行，注
    意兩車併行之間隔，始得避免發生同向碰撞車禍，其理甚明！是被告明知其所駕
    駛之拼裝車未經申請核發有臨時通行證，本不得行駛於道路，且應注意在超越被
    告所騎乘之輕機車時，如未注意極可能會與被告所騎乘之輕機車發生碰撞，又無
    不能注意之情事，然竟仍疏未注意採取減速慢行、小心通過之必要安全措施，反
    而持速而貿然併行超越，原告亦應注意且能注意前述兩車併行可能發生碰撞之情
    形，疏未採取減速慢行、緊靠外側之安全措施，被告所駕駛之上開拼裝車遂不慎
    與被告騎乘之輕型機車發生碰撞，原告因此人車倒地而受傷，是兩造均有違前開
    規定之注意義務，皆顯有過失。再者，本件經刑事庭送請臺灣省臺南區車輛行車
    事故鑑定委員會及本院囑託財團法人成大研究發展基金會鑑定結果，亦均同此認
    定，有該委員會九十年七月十九日南鑑字第九○○七七二號鑑定意見書（本院刑
    事卷第二五至二八頁）及該基金會九十三年八月二十日（九三）成大研基建字第
    一八四○號函檢送之鑑定意見書（本院卷第一二九至一五三頁）各一件在卷可憑
    。至本院刑事庭固曾囑託臺灣省臺車輛行車覆議鑑定委員會鑑定，雖經該會認為
    卷證不足，無法覆議等情，有該委員會九十年十月四日府覆議字第九○一八三六
    號可按（本院刑事卷第七九、八○頁），惟此乃該會疏查卷內當事人之陳述及現
    場圖、照片所致，與本院前開認定並無影響，附此說明。是被告前開所為：未與
    原告之機車發生碰撞，原告係自行滑倒之抗辯，不足採信。另外，本件被告雖與
    有行車應注意保持兩車併行之安全間隔之過失，然因被告之拼裝車未經申請核發
    有臨時通行證，本不得行駛於道路，亦未注意保持兩車併行之安全間隔，肇事責
    任比例可為百分之九十（本院卷第一四七頁，鑑定意見書），本件車禍固由原告
    之過失併合發生，惟被告之過失罪責並不能因此即解免。綜上所述，被告就本件
    車禍肇事之發生，確有如上所述之過失，應堪認定。
  4.又本件原告因此車禍受有雙手掌多處撕裂傷（雙手壓碎傷合併關節痙攣）、左手
    中指伸肌腱斷裂、左上臂及肘挫傷之傷害，業經證人即成大醫院復建科主治醫師
    陳若佟於本院審理時到庭證述綦詳（本院卷(二)第二六七頁），復有成大醫院九十
    年三月八日、同年五月四日、同年五月二十五日及同年六月二十九日診斷證明書
    四件、奇美醫院同年四月二十七日診斷證明書一件及成大醫院病歷資料、奇美醫
    院病歷各一件、傷勢照片三幀在卷可稽（本院卷(一)第二四六至二四九頁、調字卷
    第八四、八六頁，本院卷(一)第三四至三九頁、卷(二)第五至六七頁、卷(一)第二二三
    及二二四頁），亦堪信實。被告雖辯稱：「雙手掌撕裂傷」與「雙手壓碎傷」，
    顯然不同，無法併存，雙手壓碎傷應與本案無關等語，惟「撕裂傷」與「壓碎傷
    」僅係對原告所受傷勢強調之重點不同，撕裂傷是在強調肌腱與軟組織之傷害，
    因術後兩手僵硬，癒後效果不好，故認當時合併有關節壓碎傷等情，已經前開證
    人陳若佟到庭證述明確，復有成大醫院九十二年六月二十五日（九二）成附醫字
    第六四七三號函及病患診療資料摘錄表一件附卷可參（本院卷(一)一九六、一九七
    頁），足認原告確有上有前述傷害無訛。是被告之過失駕駛行為，與原告之受傷
    結果間，具有相當因果關係，亦無疑義。
  (五)另被告因本件車禍肇事所犯過失傷害犯行，業經臺灣高等法院臺南分院判處有期
    徒刑四月確定乙節，亦經本院依職權調閱該院九十一年度交上易字第一九號刑事
    案件、本院九十年度交易字第二七六號刑事卷、臺灣臺南地方法院檢察署九十年
    度偵字第五二七六號偵查卷宗等卷宗查明屬實，並有原告提出之臺灣高等法院臺
    南分院九十一年度交易字第一九號刑事判決書一件在卷可稽（調字卷第十至十五
    頁）；而該案件經被告提出刑事再審之聲請，亦經駁回在案，復有被告提出臺灣
    高等法院臺南分院九十一年度交聲再字第七三號刑事裁定書一件足參（本院卷(一)
    第六三至六五頁），是原告主張被告就本件車禍肇事之發生確有過失等語，應堪
    採信；被告抗辯其就本件車禍肇事之發生並無過失等語，乃屬無據，不足採取。
四、按因故意或過失不法侵害他人權利者，或違反保護他人之法律，致生損害於他人
    者，負損害賠償責任；不法侵害他人之身體或健康者，對於被害人因此喪失或減
    少勞動能力，或增加生活上需要時，應負損害賠償責任；不法侵害他人之身體、
    健康、名譽、自由、信用、隱私、貞操，或不法侵害其他人格法益而情節重大者
    ，被害人雖非財產上之損害，亦得請求賠償相當之金額，民法第一百八十四條第
    一項前段及第二項、第一百九十三條第一項、第一百九十五條第一項前段，分別
    定有明文。則原告依侵權行為之法律關係，就所受損害訴請被告賠償，於法自屬
    有據，應予准許。茲就原告請求賠償之項目及數額應否准許，分敘如下：
  (一)醫療費用部分：
    原告主張因本件車禍受傷，所花費之醫療費用共計三萬六千八百八十五元，已據
    提出大漢士中醫診所、長安國術館、奇美醫院、成大醫院之醫療收據及傷情說明
    書（整復費用證明）合計一百二十一件為證（調字卷第十六、十八至八十頁），
    經核各該費用，係經醫師診斷治療或領有執照之推拿整復師施以推拿所支出之費
    用，均堪認治療原告傷痛必要之醫療支出，而為被告所不爭執，自應如數准許。
  (二)不能工作之損失：
    原告主張其於受傷前在果菜市場、黃昏市場販賣水果，日薪可達一千餘元，惟僅
    以每月工作收入以最低基本工資一萬五千八百四十元計算，因本件不法侵害而受
    傷，長達一年不能工作，共損失工作收入十九萬零八十元等語。經查：原告受傷
    前，確實在市場販賣水果等情，業經證人翁添壽、蔡平野到庭證述屬實（本院卷
    (一)第二三六至二三八頁、卷(二)第二六七頁），且有渠等出具之證明書在卷可按（
    調字卷第八一、八二頁），堪信為真。又原告係四十四年二月十日出生，有病歷
    內之記載可佐，其於本件車禍發生時（即八十九年十二月四日）已年滿四十五歲
    ，仍具有勞動能力，故原告主張以目前行政院公布之最低工資額（勞工以每日正
    常工作八小時計）即每月一萬五千八百四十元計算其工作損失，尚屬適當。再本
    件原告於八十九年十二月四日因本件車禍受傷，當日住院進行縫合與肌腱修補手
    術，同年十二月九日出院，同年十二月十二日起至九十年四月三十日陸續接受奇
    美醫院門診、復健治療十六次，九十年二月二十二日起至九十年十二月七日密集
    接受成大醫院門診、復健治療二十二次，剛開始雙手僵硬得很厲害，沒有辦法工
    作，九十年底之後就診次數較少，經過長期復健及治療才有改善等病情，業據證
    人陳若佟到庭結證甚詳（本院卷(二)第二六六頁），且有成大醫院治療衛材單、奇
    美醫院病歷、成大醫院病歷在卷可參（調字卷第八三頁，本院卷(二)六二至六七頁
    、卷(一)第三五至三九頁）。參之原告為水果攤販，需要採購、搬運、擺攤、收攤
    ，受傷後雙手僵硬嚴重、活動力受限，且有左手中指攣縮現象，雙手握力不足，
    復經密集接受復建長達一年以上，如前所述，確實有一年以上之時間難以工作。
    因之，本院據此認定原告因本件車禍受傷致不能工作之期間以一年予以核計，應
    為合理。從而，原告請求被告賠償因本件不法侵害所受工作損失之金額十九萬零
    八十元（15840×12＝190800），即為正當，應予全部准許。
  (三)喪失勞動能力之損害部分：
  1.按身體或健康受侵害，而減少勞動能力者，其減少及殘存勞動能力之價值，不能
    以現有之收入為準，蓋現有收入每因特殊因素之存在，而與實際所餘勞動能力不
    能相符，現有收入高者，一旦喪失其職位，未必能自他處獲得同一待遇，故所謂
    減少及殘存勞動能力之價值，應以其能力在通常情形下可能取得收入為標準；又
    被害人因身體健康被侵害而喪失勞動能力所受之損害，其金額應就被害人受侵害
    前之身體健康狀態、教育程度、專門技能、社會經驗等方面酌定之，不能以一時
    一地之工作收入為準，最高法院六十一年臺上字第一九八七號判例、及六十三年
    臺上字第一三九四號判例參照。
  2.經查：
  (1)原告因本件車禍受傷，其所受勞動能力減損之程度，業經兩造於本院審理中合意
    選任奇美醫院實施鑑定（本院卷(二)第一七五頁），其鑑定結果為：「依據病患於
    九十三年十一月二日早上至本院就診之紀錄，左手中指有明顯攣縮現象，功能受
    損，右手掌掌面之疤痕影響右手掌張開之角度及肌力，勞動能力有喪失，若按照
    勞動保險殘廢給付標準表，應為障害項目一○四，殘廢等級十三之『一手中指喪
    失機能』，其勞動能力無恢復之可能，對其生活主要為精細動作之執行有困難，
    其傷勢不需要再休養，但多少會影響其販買水果之工作。」等語，有該院九十三
    年十一月十五日（九三）奇醫字第五七六八號函及病情摘要在卷可按（本院卷(二)
    第二二九至二三○頁），足認原告之勞動能力已有喪失，依各殘廢等級喪失或減
    少勞動能力比率表，其減少之比率為百分之二十三‧○七。
  (2)原告雖主張其勞動能力之減損應為百分之六十二，以基本工資每月一萬五千八百
    四十元計算，每年減少十一萬七千八百五十元等語，並提出診斷證明書、殘障手
    冊各一件為證（調字卷第八四、八五頁）。然：本院固曾函詢成大醫院有關原告
    勞動能力有無減損及其程度等事項，經覆以：「減損勞動能力之程度超過百分之
    七十五」等語，有該院九十二年三月二十八日（九二）成附醫字第二七四五號函
    及病患診療資料摘錄表附卷可稽（本院卷(一)第九十、九一頁），惟此乃就原告傷
    勢早期所為之診斷，事後經原告持續復健治療之結果，其原先兩手僵硬、十指關
    節伸張角度嚴重受限之情況，已獲得相當之改善，奇美醫院前開鑑定結果可以採
    認等情，此經證人即上開出具診斷證明書之醫師陳若佟到庭證實（本院卷(二)二六
    六頁），則原告之受傷程度既有恢復，自應以最近之情況所實施之鑑定為準，故
    原告上述主張之勞動能力減損比率百分之六十二，尚屬過高，應以前揭奇美醫院
    之鑑定結果減少百分之二十三‧○七之比率為準。
  (3)至被告辯稱：原告於九十三年九月下旬，已在果菜市場販賣水果，其雙手活動靈
    活，並無勞動能力減損情形等語，並提出錄影光碟片為證（本院卷(二)第二五六頁
    ），原告對於上情並不否認，惟稱係幫朋友販買水果等語。前開光碟片經本院當
    庭以電腦播放其錄影內容，勘驗結果為：「原告坐在水果攤位內，與前來購買水
    果之人交談，並拿取水果、包裝、秤重，收錢、找錢，再與購完水果之客戶對談
    ，影片歷時約六分鐘」乙節，有本院當庭勘驗之筆錄可佐（本院卷(二)第二六八頁
    ），足認原告已可看顧攤位販賣水果無訛。然市場水果攤位之經營，非僅水果之
    拿取、包裝、秤重、收錢、找錢等純粹「販賣」之動作而已，還需批購、搬（載
    ）運水果，擺設、整理暨收拾攤位等等，雙手非有相當之舉力、握力，無法單獨
    為之。本院審酌原告之前揭傷勢，其左手中指有明顯攣縮現象，功能受損，右手
    掌掌面之疤痕影響右手掌張開之角度及肌力，握力已不如前，如無他人協助，顯
    難自營相同事業，殊難認無勞動能力之減少，是被告上開所辯，委無足採。
  (4)原告按月減少勞動能力之比率為百分之二十三‧○七，已如前述，依此計算，每
    月減損金額為三千六百五十四元（計算方法為15840×23.07%=3654）。原告主張
    以減少比率百分之六十二計算減少勞動能力損失，損失總額為一百一百三十四萬
    四千五百九十八元，並請求其中之七十七萬三千零三十五元，尚屬過高。查原告
    係四十四年二月十日出生，於本件車禍發生時已年滿四十五歲，業如前述，依勞
    動基準法第五十四條第一項未滿六十歲不得強迫退休規定之精神，原告得請求減
    損勞動能力損失之期間，自八十九年十二月四日起至一百零四年二月九日止，合
    計十四年二個月又六日。依此計算，原告得請求之金額，按霍夫曼法第一年不扣
    除利息後之金額，計為四十七萬九千二百十元（計算方法為：3654×12×｛
    10.0000000 +《11.0000000-10.0000000》×《2/12 + 6/365》｝= 43848×《
    10.0000000+ 0.0000000×0.0000000》=43848×《10.0000000+ 0.0000000》=
    43848×10.0000000 = 479210），此部分應予准許，逾此之請求則無理由。
  (四)精神慰藉金部分：
  1.按慰撫金數額之認定，除依被害人所受身體上及精神上痛苦程度，及所造成之影
    響二者予以衡量外，尚須斟酌雙方之身分資力與加害之程度及各種情形，予以核
    定。
  2.原告遭此車禍雙手受傷，兩手掌原本僵硬、伸曲功能嚴重受限，迄今歷經四年漫
    長之治療及復健，雖獲致顯著之改善，但仍留下其左手中指明顯攣縮、功能受損
    ，右手掌掌面之疤痕影響右手掌張開之角度及肌力，手掌握力亦受影響，精細工
    作之進行受妨礙，其身心遭受極大痛苦，自得請求被告給付相當之精神慰撫金。
    衡以原告係國中肄業，本來擔任水果攤販工作，已婚，有分別就讀大學、高中之
    三名子女，丈夫從事臨時工之工作，原告於九十二年度有其他所得一筆、股利所
    得五筆，給付總額一千餘元，名下有田賦、土地各二筆、投資一筆，財產總額七
    百零一萬餘元；被告係國小畢業，務農，已婚、子女均就業，九十二年度有薪資
    所得四筆，給付總額十四餘萬元，名下有房屋二筆、田賦六筆、投資一筆，財產
    總額一千零三十八萬餘元，此有兩造之陳述、稅務電子閘門財產所得調件明細表
    在卷可憑（本院卷(二)第一七五、二一七至二一九、二二六至二二八頁）。本院審
    酌前開兩造之身分、地位、經濟狀況，事故迄今已經四年，被告迄未賠償，及原
    告長期就醫復健，仍有前述無法回復之勞動能力之減損，所受精神痛苦程度等一
    切情狀，認原告請求四十萬元，尚屬合理，應予悉數准許。
  (五)綜上所述，原告得向被告請求賠償之金額，為醫療費三萬六千八百八十五元、不
    能工作之損失十九萬零八十元、勞動能力之減少四十七萬九千二百十元，及精神
    慰藉金四十萬元，合計為一百十萬六千一百七十五元（36885+190080+479210+
    400000=0000000）。
五、次按損害之發生或擴大，被害人與有過失者，法院得減輕賠償金額或免除之，民
    法第二百十七條雖定有明文。查本件車禍之發生，原告應負百分之十之過失責任
    ，被告應負百分之九十之過失責任，已如前述，則自應就准許原告請求之金額中
    扣減原告應負擔之過失比率之金額。依前所述，原告准許之總額合計為一百十萬
    六千一百七十五元，經按原告應負百分之十之過失責任而減輕被告百分之十之金
    額，則本件原告所得請求被告賠償之金額為九十九萬五千五百五十八元（
    0000000 ×90%=995558）。
六、末按給付有確定期限者，債務人自期限屆滿時起，負遲延責任；給付無確定期限
    者，債務人於債權人得請求給付時，經其催告而未為給付，自受催告時起，負遲
    延責任；其經債權人起訴而送達訴狀，或依督促程序送達支付命令，或為其他相
    類之行為者，與催告有同一之效力，民法第二百二十九條第一項、第二項分別定
    有明文。又遲延之債務，以支付金錢為標的者，債權人得請求依法定利率計算之
    遲延利息，但約定利率較高者，仍從其約定利率，而應付利息之債務，其利率未
    經約定，亦無法律可據者，週年利率為百分之五，亦為同法第二百三十三條第一
    項、第二百零三條所明定。本件原告請求被告應賠償之金額，並未定有給付之期
    限，起訴狀繕本係於九十一年五月二十四送達於被告，有送達回證一件在卷可稽
    （調字卷第九二頁），被告係於該日受催告而負遲延之責，則原告請求自起訴狀
    繕本送達被告翌日即九十一年五月二十五日起至清償日止，按年利率百分之五計
    算之利息，並未逾上開規定之範圍，自無不合，應予准許。
七、綜上所述，原告依侵權行為之法律關係，請求被告賠償九十九萬五千五百五十八
    元，及自九十一年五月二十五日起至清償日止，按年利率百分之五計算之利息，
    洵屬正當，應予准許。至原告請求賠償超過上開應准許部分，即有未合，要難准
    許，應予駁回。又兩造陳明願供擔保，分別聲請宣告假執行及免為假執行，於原
    告勝訴部分，經核尚無不合，爰分別酌定相當擔保金額准許之。至原告其餘敗訴
    部分，所為假執行之聲請，因訴已駁回而失所附麗，應併予駁回。
八、又本件事證已臻明確，原告聲請訊問即事故發生時路過肇事路段之證人劉秀美及
    所提出之對話錄音譯文（本院卷(一)第二二一、二二二頁），被告聲請鑑定原告傷
    勢造成因素（本院卷(一)第一七八頁），暨兩造其餘主張陳述及攻擊防禦方法，核
    與判決之結果不生影響，爰不予再行調查或逐一論述，附此敘明。
九、據上論結，本件原告之訴，為一部有理由，一部無理由，應依民事訴訟法第七十
    九條、第三百九十條第二項、第三百九十二條，判決如主文。
中　　　華　　　民　　　國　　九十三　　年　  　十二　　　月　　十三　　日
                                臺灣臺南地方法院民事第三庭
~B法　　　官　郭貞秀
右為正本係照原本作成
如對本判決上訴，須於判決送達後廿日內向本院提出上訴狀
中　　　華　　　民　　　國　　九十三　　年　  　十二　　　月　　十三　　日
~B法院書記官　李榮杰
